臺灣南投地方法院民事判決
                                      110年度重訴字第5號
原      告  陳思羽  
被      告  楊俊哲  

上列原告因被告偽造文書等事件，提起刑事附帶民事請求損害賠
償事件，經本院刑事庭移送前來，本院於民國110 年11月15日言
詞辯論終結，判決如下：
    主  文
被告應給付原告新臺幣玖佰柒拾萬元，及自民國一百零九年十月
七日起至清償日止，按年息百分之十二計算之利息。
本判決於原告以新臺幣參佰貳拾參萬肆仟元為被告供擔保後，得
假執行；但如被告以新臺幣玖佰柒拾萬元為原告預供擔保，得免
為假執行。
    事實及理由
壹、程序事項
一、按訴狀送達後，原告不得將原訴變更或追加他訴，但請求之
    基礎事實同一者、擴張或減縮應受判決事項之聲明者，不在
    此限，民事訴訟法第255 條第1 項第2 款、第3 款定有明文
    。本件原告原請求被告給付新臺幣（下同）1,950 萬元，復
    於民國110 年3 月22日本院準備程序期日當庭減縮請求之金
    額為970 萬元（見本院卷第38頁）。核原告減縮請求金額部
    分，其請求之基礎事實仍屬同一，且僅減縮應受判決事項之
    聲明，與前開規定相符，應予准許。
二、被告未於言詞辯論期日到場，核無民事訴訟法第386 條所列
    各款情形，爰依原告之聲請，由其一造辯論而為判決。
貳、實體事項
一、原告起訴主張：
  ㈠原告於106 年間，因自建房屋之問題，而於網路上認識被告
    ；嗣被告見原告有意投資建築業，而認有機可乘，竟佯稱其
    係景泰國際資產管理有限公司（下稱景泰公司）關係企業景
    宸建設事業股份有限公司（下稱景宸公司）之董事，而先後
    為下列犯行：
  ⒈被告於106 年4 月間某日，明知景泰公司與訴外人許連玉就
    臺北市○○區○○段○○段000 ○00000 地號土地（下稱文山區土
    地）所簽立之買賣契約(下稱系爭許連玉文山區土地買賣契
    約書)，105 年間即因景泰公司未依約給付價金而解除，竟
    仍基於行使偽造私文書，及意圖為自己不法所有之詐欺取財
    犯意，在南投縣南投市中興路某茶坊內，向原告佯稱景宸公
    司已向許連玉購買文山區土地，規劃興建集合住宅建案，若
    投資500 萬元，於107 年3 月底，即可賺取1,000 萬元報酬
    或選擇該建案一戶30坪之房屋云云，且被告復提供其於不詳
    時、地，以不詳方法，偽造「許連玉」之印文所製作虛假之
    契約書(下稱系爭偽造契約書)後，並交付予原告而行使之，
    用以表示其已代表景宸公司取得文山區土地之所有權，並足
    生損害於許連玉，致原告陷於錯誤，原告遂於106 年5 月3 
    日、11日、26日及同年6 月14日，分別匯款50萬元、200 萬
    元、100 萬元及60萬元至被告所有之國泰世華銀行帳號0000
    00000000號帳戶（下稱國泰銀行帳戶）內，又於同年9 月13
    日，再交付90萬元現金予被告，而被告以此方式共計詐取50
    0 萬元得手。
  ⒉被告於106 年5 月1 日至6 月7 日間之某日，竟意圖為自己
    不法所有，基於詐欺取財犯意，向原告詐稱若投資「BD國際
    金融商品」50萬元，操作國際金融槓桿，可於二週內獲利20
    0 萬元云云，致原告陷於錯誤，原告遂於106 年6月7日，匯
    款50萬元至前開國泰帳戶內，而以此方式詐取50萬元得逞。
  ⒊被告另於106 年9 月間某日，明知訴外人連如妙、何美慶、
    陳欽仁等共有之桃園縣○○區○○段000 0000 0000 地號土地（
    下稱龍潭區土地）因法規限制而無法申請建照，竟意圖為自
    己不法所有，基於詐欺取財之犯意，向原告佯稱若投資龍潭
    區土地上透天別墅興建案550 萬元，可於三個月內獲利150 
    萬元云云，並提供該建案之地籍圖、土地及建物權狀等相關
    資料，原告因而陷於錯誤，遂於106年9 月16、20、21、22
    及25日，分別匯款110 萬元、194 萬元、40萬元、90萬元及
    116 萬元至前開國泰銀行帳戶內，而以此方式共計詐取550 
    萬元得手。嗣因原告遲未收到被告前開保證之獲利，而察覺
    有異，並向臺灣南投地方檢察署提出告訴後，始查悉上情（
    上開原告所主張之⒈⒉⒊之事實，以下合稱系爭侵權行為）。
  ㈡原告因被告所為系爭侵權行為，致受有1,100 萬元之財產損
    害，前後二者之間具有相當因果關係，被告自應就其侵權行
    為對原告負起損害賠償責任。又因被告前已返還原告130 萬
    元，故被告應賠償之金額經扣除上開130 萬元後，應為970
    萬元，爰依侵權行為之法律關係提起本件訴訟等語。
  ㈢並聲明：如主文第1 項所示，並願供擔保請准宣告假執行。
二、被告未於言詞辯論期日到場，亦未提出書狀作何聲明或陳述
    。
三、本院之判斷：
  ㈠本件原告主張系爭侵權行為事實，除有證人許連玉、周宗亮
    於偵查中之證述可佐外(見臺灣南投地方檢察署107年度偵字
    第2519號卷【下稱偵一卷】，第84至第86頁)，尚有被告所
    有之國泰銀行帳戶交易明細、系爭偽造契約書、文山區土地
    登記謄本及異動索引、龍潭區土地登記謄本及異動索引、文
    山區土地使用分區證明書及其建築線指定申請書、系爭許連
    玉文山區土地買賣契約書、許連玉解除契約協議書影本、被
    告提供之BD國際金融商品資料、兩造間之LINE對話紀錄、被
    告簽發如附表所示之本票等在卷可參(見偵一卷第54至第57
    頁、第9至第10頁、第67頁至第71頁、第72頁至第80頁、第1
    04頁至第109頁、第110頁至第120頁、第89頁、第132頁至第
    134頁、第135頁至第149頁、第12頁至第16頁)，且經被告另
    案於109年6月23日本院刑事審理時就系爭侵權行為事實供承
    在案(見本院109年度訴字第82號刑事卷宗【下稱刑事卷宗】
    ，第115頁)。又被告經本院109年度訴字第82號刑事判決判
    處應執行有期徒刑3年後，上訴臺灣高等法院臺中分院(下稱
    臺中高分院)，臺中高分院於110年11月3日以110年度上訴字
    第115號刑事判決駁回上訴等情，業經本院調閱上開刑事卷
    宗核閱無訛，並有臺中高分院110年度上訴字第115號判決影
    本附卷可考(見本院卷第133頁至第151頁)，堪信原告主張之
    事實為真。
　㈡按因故意或過失，不法侵害他人之權利者，負損害賠償責任
    ，民法第184 條第1 項前段定有明文。查被告以系爭侵權行
    為致原告陷於錯誤，並交付如上所述之金錢後，雖經被告返
    還130萬元後，原告仍受有970萬元之損害，被告系爭侵權行
    為不法侵害原告財產權，與原告受有970萬元之損害顯有相
    當因果關係，被告自應對原告負損害賠償責任，故原告請求
    被告賠償970萬元，自屬有據。
　㈢按給付無確定期限者，債務人於債權人得請求給付時，經其
    催告而未為給付，自受催告時起，負遲延責任；其經債權人
    起訴而送達訴狀，或依督促程序送達支付命令，或為其他相
    類之行為者，與催告有同一之效力，民法第229 條第2 項定
    有明文。而遲延之債務，以支付金錢為標的者，債權人得請
    求依法定利率計算之遲延利息；應負利息之債務，其利率未
    經約定，亦無法律可據者，週年利率為5%，亦為民法第233
    條第1 項、第203 條所明定。經查：原告請求被告賠償其損
    害，係以支付金錢為標的，而侵權行為之損害賠償請求權，
    於行為時即已發生，但其給付無確定期限，依上開規定，自
    應以被告收受起訴狀翌日時起負遲延責任，本件刑事附帶民
    事訴訟起訴狀繕本於109 年10月6 日送達被告，有刑事附帶
    民事訴訟起訴狀上被告當時居所地管理委員會之簽收章附卷
    可憑（見附民卷第17頁），被告經原告起訴請求給付前揭金
    額，迄未給付，原告自得依上開規定請求加付遲延利息。又
    該部分遲延利息，被告於107年1月22日同意如原告因此受有
    損害，願意以月息1%做為遲延利息賠償原告等語，業據原告
    提出兩造間電話錄音紀錄及譯文可參（見本院卷第155 頁）
     ，足認兩造就此已另有約定。是原告請求自起訴狀繕本送
    達翌日即109 年10月7 日起至清償日止，按週年利率12%計
    算之利息，應屬有據。
四、綜上所述，原告依侵權行為法律關係，請求被告給付970 萬
    元，及自109 年10月7 日起至清償日止，按週年利率百分之
    12計算之利息，為有理由，應予准許。又原告陳明願供擔保
    ，聲請宣告假執行，與民事訴訟法第390 條第2 項之規定並
    無不合，爰酌定相當擔保金額宣告之，並依職權准被告供相
    當擔保後亦得免為假執行。
五、本件損害賠償事件乃刑事附帶民事訴訟，由刑事庭移送前來
    ，迄本院言詞辯論終結為止，當事人並無任何裁判費或其他
    訴訟費用之支出，自無諭知訴訟費用負擔之必要，併此敘明
    。
中    華    民    國   110    年    11    月    29    日
                    民事第一庭  法   官  葛耀陽
以上正本係照原本作成。
如對本判決上訴，須於判決送達後20日內向本院提出上訴狀。如
委任律師提起上訴者，應一併繳納上訴審裁判費。
中　　華　　民　　國　　110 　年　　11　　月　　30　　日
                                書記官  黃婉淑
附表
編號  票據號碼  發票日期 發票金額 1 WG0000000 106年9月20日 194萬元 2 WG0000000 106年9月16日 110萬元 3 CH0000000 106年9月13日 160萬元 4 WG0000000 106年5月10日 200萬元 5 WG0000000 106年9月25日 116萬元 6 WG0000000 106年9月26日 130萬元 7 WG0000000 106年9月13日 40萬元 8 WG0000000 106年6月7日 50萬元 9 WG0000000 106年5月26日 100萬元